【裁判字號】    88,訴,10
【裁判日期】    890120
【裁判案由】    違反毒品危害防治條例
【裁判全文】
臺 灣 澎 湖 地 方 法 院 刑 事 判 決                 八十八年度訴字第一０號
    公  訴  人  臺灣澎湖地方法院檢察署檢察官
    被      告  乙○○
右列被告因違反毒品危害防治條例案件，經檢察官提起公訴（八十七年度偵字第四五
六、六五五、六五六號），本院判決如左：
    主  文
本件公訴不受理。
    理  由
一、公訴意旨略以：乙○○（冒蔡玉惠之名部分已另案判決確定）基於概括之犯意，
    意圖販賣毒品給甲○○、蔡侑臻、綽號「唐葳」等人，先後於民國八十七年七月
    二十三日中午十二時許、同年八月十二日下午，連續在彰化縣彰化市「愛麗都旅
    社」、澎湖縣馬公市○○路八十二號「中興旅社」四樓四０三室等地，非法持有
    第一級毒品海洛因及第二級毒品安非他命，為警當場查獲，分別於上址扣得乙○○所有供販賣毒品所用之帳簿、海洛因二包（重約０點八公克）、安非他命三小
    包（重約一點三公克）及海洛因一包（重約十六點五公克）、安非他命一包（毛
    重約一點九公克），因認被告涉犯毒品危害防治條例第五條第一項、第二項之意
    圖販賣持有第一級毒品罪、意圖販賣持有第二級毒品罪。
二、按起訴之程序違背規定者，應諭知不受理之判決，刑事訴訟法第三百零三條第一
    款定有明文。又認定不利於被告之事實，須依積極證據，苟積極證據不足為不利
    於被告事實之認定時，即應為有利於被告之認定，最高法院三十年上字第八一六
    號判例參照。公訴人認被告乙○○涉有毒品危害防治條例第五條第一項、第二項
    之意圖販賣持有第一級毒品、意圖販賣持有第二級毒品罪嫌，無非以證人甲○○
    、蔡侑臻及丙○○之指述，及扣案之藥物經送驗結果確係安非他命及海洛因，且
    數量非少許，絕非供己施用而已為其論據。訊據被告乙○○堅決否認有意圖販賣
    毒品海洛因、安非他命給甲○○、蔡侑臻，及意圖販賣毒品海洛因給綽號「唐葳
    」之人，辯稱：在彰化市○○路○○街八十九號「愛麗都旅社」七０三室扣得之
    物品（包括海洛因二包，重約０點八公克及安非他命三小包，重約一點三公克、
    吸食器一組、玻璃吸管一支、削尖吸管一支、注射針筒二支及塑膠袋一包），伊
    不知道是何人所有，伊去時就有了；至於在澎湖縣馬公市○○路八十二號「中興
    旅社」四樓四０三室所查獲之毒品海洛因一包（驗餘含包裝重十六點六七公克，
    純質淨重五點二七公克）及安非他命一包（驗餘含包裝重二公克）是伊所有，準
    備來澎湖玩時供己施用，伊並無要販賣給綽號「唐葳」之人等語。
三、經查：
  （一）證人甲○○於八十七年七月二十三日為警查獲時，雖證稱曾向蔡玉惠（即被
        告乙○○，當時被告冒蔡玉惠之名，以下稱乙○○）分別於八十七年七月十
        日、同年月十八日各購買新台幣（下同）一千元之安非他命，於同年月二十
        一日購得海洛因二千元，而被查獲當時是蔡侑臻拿二千元要他幫忙購買海洛
        因，伊要上「愛麗都旅社」七０三室向丙○○、乙○○購買時，在樓下即被
        查獲（見彰化縣警察局調查筆錄）。然其於台灣彰化地方法院檢察署偵查中
        對扣案之物品（包括海洛因二包，重約０點八公克及安非他命三小包，重約
        一點三公克、吸食器一組、玻璃吸管一支、削尖吸管一支、注射針筒二支、
        塑膠袋一包及帳簿一本）或稱係蔡侑臻所有，或稱係乙○○所有，又稱曾向
        乙○○買過一次二千元之海洛因，時間在八十七年六、七月間，而於本院囑
        託台灣彰化地方法院訊問時則稱並未向乙○○購買過安非他命及海洛因，是
        因警方查獲其施用毒品時，要其配合云云，其前後證詞反覆，顯有瑕疵。而
        另證人蔡侑臻雖亦證稱曾拿一千元請甲○○幫忙購買海洛因，然對於甲○○
        向何人購得並不知情（見台灣彰化地方法院檢察署及本院八十八年六月三日
        訊問筆錄），且其所述金額亦與證人甲○○所述不一，是其雖證稱曾請甲○○幫其購買海洛因，惟並不能憑此遽認即係向被告乙○○購買。再者，前揭
        「愛麗都旅社」七０三室係證人丙○○所租用，業經丙○○於彰化縣警察局
        及台灣彰化地方法院檢察署偵查時證述在卷，且丙○○與被告乙○○均因施
        用毒品而經觀察勒戒及強制戒治，有台灣彰化地方法院檢察署八十七年度毒
        聲字第七三八號聲請觀察勒戒、台灣彰化地方法院八十七年度毒聲字第七三
        八號刑事裁定附於上開檢察署八十七年度毒聲字第七三八號刑事卷內可稽。
        是現場雖有查獲上開海洛因及安非他命等物，亦不能證明該等物品係被告乙○○所持有且欲販賣給甲○○。
  （二）證人丙○○於八十七年八月十二日在澎湖縣馬公市○○路八十二號「中興旅
        社」與被告乙○○一起為警查獲時雖供稱：扣案之海洛因（驗餘含包裝重十
        六點六七公克）及安非他命（驗餘含包裝重二公克）是被告乙○○欲販售予
        綽號「唐葳」之女子云云，然是否有「唐葳」之人，並無法查證，且丙○○
        同時供稱：被告乙○○於八十七年八月十二日住進「中興旅社」後，曾於十
        六時四十分有注射一次海洛因，而警方臨檢時（八十七年八月十二日十七時
        五分）被告乙○○正手持針筒準備注射海洛因，兩次施用海洛因時間僅隔約
        三十分鐘等語（見澎湖縣警察局馬公分局調查筆錄），足見被告乙○○之毒
        癮頗深。而被告乙○○因亦因此次再度為警查獲施用海洛因及安非他命經送
        觀察勒戒及強制戒治，亦有本院八十七年度毒聲字第二二號裁定一份、台灣
        澎湖地方法院檢察署檢察官戒治處分執行書回證二紙附於台灣澎湖地方法院
        檢察署八十七年偵字第四五六號偵查卷中可稽，是被告乙○○辯稱：扣案之
        海洛因（驗餘含包裝重十六點六七公克，純質淨重五點二七公克）及安非他
        命（驗餘含包裝重二公克）是伊要準備在澎湖玩時供己施用等語，亦未違反
        常理。是亦不能遽認在「中興旅社」查獲之海洛因及安非他命，係被告乙○○欲出售予他人。又查無其他積極證據證明被告乙○○持有上開扣案之海洛
        因及安非他命係意圖販賣予他人，自當認定其持有該等毒品，係意圖供己施
        用而持有。
四、末查被告乙○○因其自八十七年四月間起至同年八月十二日下午四時四十分許止
    ，連續施用海洛因及安非他命之犯行，業經觀察勒戒及強制戒治處分執行完畢，
    並經檢察官為不起訴處分確定，有台灣澎湖地方法院檢察署八十八年度戒偵字第
    五號檢察官不起訴處分書（八十八年九月二十二日作成）附於本院審理卷可稽。
    被告持有上開扣案之毒品，並進而施用，其持有行為已被施用之高度行為所吸收
    ，屬同一犯罪事實，應不另論罪，則依違反毒品危害防制條例第二十條第二項、
    第二十三條第一項之規定，檢察官本不應於被告乙○○強制戒治期間再提起本件
    公訴，其起訴程序自屬違背規定，爰依刑事訴訟法第三百零七條規定，不經言詞
    辯論逕行諭知不受理之判決。
據上論斷，應依刑事訴訟法第三百零三條第一款、第三百零七條，判決如主文。
中    華    民    國      八十九  年      一      月      二十      日
                            臺 灣 澎 湖 地 方 法 院 刑 事 庭
                                  法      官  吳    宏    榮
右正本證明與原本無異。
如不服本判決，應於判決送達後十日內，向本院提出上訴狀（須附繕本）。
中    華    民    國      八十九      年      一      月     二十七     日
                                  書  記  官  林    德    盛


司法院資訊處製作；財團法人民間司法改革基金會備份。
